【裁判字號】    91,婚,1386
【裁判日期】    920110
【裁判案由】    離婚
【裁判全文】
臺灣臺中地方法院民事判決  九十一年度婚字第一三八六號
    原      告  卓陳秀納
                          送達.
    被      告  甲○○
右當事人間請求離婚事件，本院判決如左：
    主      文
准原告與被告離婚。
訴訟費用由被告負擔。
    事    實
甲、原告方面：
  一、聲明：如主文所示。
  二、陳述：原告與被告於民國六十五年十一月二十六日結婚，婚後感情不睦，被告
      即經常藉故亂發脾氣毆打原告，造成原告精神上莫大痛苦，被告先於九十年八
      、九月間某日接近中午許，在台中縣大里市○○○街三三號七樓處，動手毆打
      原告並拿椅子砸向原告，造成原告受傷，更於九十年十月十日二十一時三十分
      許在上開住處，因返家向原告索錢未果，即出手毆打原告，並拿椅子砸向原告
      ，造成原告受有兩側上臂內側挫傷及瘀青、左手臂挫傷、臉部挫傷、恥骨上腺
      壁挫傷等傷害，原告亦就被告第二次之家暴行為曾向  鈞院聲請保護令，經
      鈞院以九十年度家護字第八六三號准予核發通常保護令在案，直至最近被告更
      三番二次打電話恐嚇原告，致原告身心產生莫大之恐懼。此外，被告更因向他
      人購買中古車時無能力償付車款，竟偽刻原告印章並持以偽造原告簽發之本票
      ，交付他人供擔保，原告不得已始出面與他人協商代其償付部分款項以取回系
      爭偽造之本票，被告此等行為實令原告無法繼續與其維持婚姻生活，爰依民法
      第一千零五十二條第一項第三款、同條第二項之規定請准兩造離婚。
  三、證據：提出戶籍謄本正本二件、電話錄音譯文正本一件及診斷證明書二件、本
      院九十年度家護字第八六三號通常保護令一件、汽車買賣合約一件、現金收入
      傳票一件、驗車收據一件、本票一件（均為影本）為證。
乙、被告方面：
    被告未於言詞辯論期日到場，亦未提出任何書狀作何聲明或陳述。
丙、本院依職權調閱本院九十年度家護字第八六三號民事卷宗及傳喚證人即被告父母
    卓朝、卓潘玉秀到院作證。
    理    由
一、被告未於言詞辯論期日到場，核無民事訴訟法第三百八十六條各款所列情形之一
    ，爰依原告聲請，由其一造辯論而為判決。
二、原告主張兩造婚姻關係現仍存續中，被告自八十九年起即未給付原告家庭生活費
    ，並於九十年十月十日二十一時三十分許在原告大里市○○○街住處，因返家向
    原告索錢未果，即出手毆打原告，並拿椅子砸向原告，造成原告受有兩側上臂內
    側挫傷及瘀青、左手臂挫傷、臉部挫傷、恥骨上腺壁挫傷等傷害，並傷及子女卓
    美玲、卓金季，被告上開家暴行為並經本院以九十年度家護字第八六三號准予核
    發通常保護令在案，直至最近被告更三番二次打電話恐嚇原告，致原告身心產生
    莫大之恐懼。又被告更因向他人購買中古車時無能力償付車款，竟偽刻原告印章
    並持以偽造原告簽發之本票，交付他人供擔保，原告不得已始出面與他人協商代
    其償付部分款項以取回系爭偽造之本票之事實，被告未到院抗辯，證人即被告父
    母卓朝、卓潘玉秀亦未到院作證，惟經證人即兩造所生子女卓美玲、卓美季於另
    案通常保護令案件證稱：「九十年十月十日因爸爸二、三個月不回家，那天回家
    向媽媽要錢，不給錢就打媽媽，連我們姊妹也打，拿刀子恐嚇我們，從去年過年
    至今，都沒有給媽媽生活費，最近二、三個月只要我們領錢，爸爸就回家要錢，
    不給就像那天恐嚇我們，再發生一次惡夢。」（九十年家護字第八六三號九十一
    年十一月七日調查程序）等語；證人卓美玲另於本院證稱：「鈞院九十年度家護
    八六三號保護令後，爸爸有打電話，是我接的，他問我，為何要去辦？並言如再
    辦一次保護令，就要讓我們好看；其餘之恐嚇，說他在外面欠債也會把住址報到
    家裡來，不會放過我們母女。這種恐嚇約二月發生一次。卷內的本票上面的簽名
    ，並不是媽媽（原告）簽名的。我之所以不告他偽造文書，是常跑法院，會影響
    到工作，汽車買賣的簽名，是媽媽簽的。媽媽給好多機會，但還是不悔改。」
    （九十一年十一月十九日言詞辯論）等語，參酌被告於九十一年十一月二日晚上
    七時四十五分許在電話中所為陳述：「卓美玲問：『你所欠人的債，人家來家找
    ，日子怎麼過得好，是不是』，被告答以：『對，媽呢？』原告問：『很悽慘，
    你不知道很悽慘喔！你欠人的一大堆債務及車子也被拖走，也是我來幫你繳那台
    拖走車的錢，你今天這樣做對嗎？』，被告答以『不對啦』，原告問；『你知你
    不對了，你偽造我簽本票，害我又來幫你還這筆本票的錢，今天是不是我恨一點
    來告你，你是不是要被關，你今天這樣用，害我們母女走頭無路，這樣對嗎？』
    ，被告答以；『都我不對，那你用保護令，害我不能回家』，原告：『這是你做
    來的，你今天還敢說這句話，你害我們要回家都不敢回家，你還想回來這個家，
    你回來啊！家外面有很多人在外等你回來要債，你回來啊！害我們母女走頭無路
    ，跑人一堆債，這樣你高興了，你簽的那張本票害我又要幫你還那八萬元，車子
    貸款沒繳，被拖走，還要我來繳車貸的錢，還有會錢十萬元拿走，那還車貸十萬
    又三萬你拿走，你不但沒繳，害房子被查封，又去跟同事借錢給你，讓你去辦車
    貸事悄，那些都不用還人家嗎？害我們母女吃飯都成問題』被告答以：『我知道
    』等語，有錄音譯文及錄音帶附卷可證，證人卓美玲、卓美季上開證言自屬可信
    。此外，復有戶籍謄本正本二件及診斷證明書二份、本院九十年度家護字第八六
    三號通常保護令裁定一件、汽車買賣合約書一件、現金收入傳票一件、驗車收據
    一件、本票一件（均為影本）在卷可資佐證，原告就此部分主張之事實，堪認為
    真實。
三、按民法第一千零五十二條第二項規定：有前項以外之重大事由，難以維持婚姻者
    ，夫妻之一方得請求離婚，但其事由應由夫妻之一方負責者，僅他方得請求離婚
    。此所謂抽象、相對、一般的離婚原因，亦即破綻主義離婚法之一到達點。而是
    否有難以維持婚姻之重大事由之判斷標準，為婚姻是否已生破綻而無回復之希望
    ，不可單憑原告主觀之標準（即原告已喪失維持婚姻意欲之主觀面加以認定），
    而應依客觀標準，即難以維持婚姻之事實，是否已達處於同一境況，任何人均將
    喪失維持婚姻之意欲程度以決之。且為符合現代多元化社會之需要，使裁判婚姻
    之事由較富彈性，當婚姻破裂時，夫妻已無共同生活之實質時，即得請求離婚，
    但有責配偶，無請求離婚之權利，申言之，如若自己遭致婚姻之破綻時，不得以
    其破綻為理由，恣意訴請離婚。又婚姻如有難以維持之重大事由，於夫妻雙方均
    須負責時，應比較雙方之有責程度，僅責任較輕之一方，得向責任較重之他方請
    求離婚，如雙方之有責程度相同，則雙方均得請求離婚，以符公平。最高法院八
    十七年台上字第一○四八號、一三○四號及九十年度台上字第一六三九號判決意
    旨即採類似之見解。本件原告主張被告於九十年十月十日二十一時三十分許，在
    大里市○○○街住處，因索錢未遂竟持椅子毆打原告及女兒卓美玲、卓美季，致
    原告受有傷害，而其不但未負起支付家庭生活費用之義務，竟未經原告同意，以
    原告名義在外簽發，以為其購買中古汽車之擔保，致原告需出面清償上開本票面
    額八萬元，又因車子貸款未價，致房屋遭法院查封，而其會在子女卓美玲、卓美
    季發薪時返家向子女伸手要錢，未能如願，即持刀恐嚇子女之行為，所為實屬夫
    不夫、父不父，任何人處於原告相同地位時，均難期待繼續維持婚姻之意欲，兩
    造之婚姻關係已生嚴重障礙而破裂，且非可歸責於原告，是原告主張依民法第一
    千零五十二條第二項規定，以兩造間有難以維持婚姻之重大事由訴請離婚，自有
    理由，應予准許。又原告此部分訴請判決離婚為有理由，則如前所述，原告依民
    法第一千零五十二條第一項第三款規定訴請判決離婚部分，為請求權競合，不須
    一一贅述，附為敘明。
四、原告其餘攻擊方法於本件事實之認定及判決結果，不生影響，茲不一一論列，附
    為敘明。
五、據上論結，原告之訴為有理由，並依民事訴訟法第三百八十五條第一項前段、第
    七十八條，判決如主文。
中      華      民      國    九十二    年      一      月      十      日
                                    臺灣臺中地方法院家事法庭
~B法      官  陳學德
右為正本係照原本作成
如對本判決上訴須於判決送達後二十日內向本院提出上訴狀
中      華      民      國    九十二    年      一      月      十三    日
~B法院書記官  賴榮順


司法院資訊處製作；財團法人民間司法改革基金會備份。
